臺灣高雄地方法院刑事判決　　　　　 99年度審交訴字第345號
公　訴　人　臺灣高雄地方法院檢察署檢察官
被　　　告　陳汶言
上列被告因業務過失致死案件，經檢察官提起公訴（99年度調偵
字第690 號），被告於準備程序中就被訴事實為有罪之陳述，經
本院告知簡式審判程序之旨，並聽取被告與公訴人之意見後，本
院裁定進行簡式審判程序，判決如下：
    主  文
陳汶言犯業務過失致人於死罪，處有期徒刑壹年。
    事  實
一、陳汶言係「上慶通運股份有限公司」營業用貨櫃曳引車司機
    並執有職業聯結車駕駛執照，乃以駕駛為業務之人。陳汶言
    於民國98年12月21日上午9 時50分許，駕駛車牌號碼XS-563
    號營業用貨櫃曳引車，沿高雄市○鎮區○○路北往南方向行
    駛，行經永豐路與保泰路口停等紅燈時，理應注意隨時查看
    後照鏡，注意前後左右有無障礙或車輛，且應注意車前狀況
    ，並隨時採取必要之安全措施，而依當時天候晴、日間自然
    光線、柏油、乾燥路面、無缺陷、無障礙物等情，並無不能
    注意之情事，竟疏未注意而貿然起步行駛，適江林恆美騎乘
    腳踏車沿同向外側車道橫向騎經內側車道，越過上開貨櫃曳
    引車，並於永豐路中央分隔島處停等對面來車時，陳汶言未
    先查看後照鏡其左後方有無車輛，見永豐路燈號一轉綠燈即
    貿然啟動前進，致其所駕駛之上開曳引車左側第二、三車輪
    間某處，與江林恆美所騎乘之腳踏車後車輪發生撞擊，並碾
    壓江林恆美所騎乘腳踏車之後車輪而過，致江林恆美人車倒
    地，腳踏車倒於曳引車左側第二、三輪間，腳踏車車頭朝外
    ，江林恆美則因骨盆骨折、腹內出血，經送醫急救，於同日
    10時56分許死亡。陳汶言肇事後，於未被有偵查犯罪權限之
    員警發覺其犯罪之前，主動向據報前往處理之員警自首前揭
    犯行，並表示願意接受裁判。
二、案經江祥瑞、江熙鈞、江芳旭訴由高雄市政府警察局前鎮分
    局報請臺灣高雄地方法院檢察署檢察官偵查起訴。
    理  由
一、按被告陳汶言所為係犯死刑、無期徒刑、最輕本刑為3 年以
    上有期徒刑以外之罪，其於準備程序中就被訴事實為有罪之
    陳述，經受命法官告知簡式審判程序之旨，並聽取公訴人、
    被告之意見後，本院合議庭認為適宜由受命法官獨任進行簡
    式審判程序，依刑事訴訟法第273 條之1 第1 項規定，裁定
    由受命法官獨任進行審判程序，合先敘明。
二、上揭事實，業據被告於本院審理中坦承不諱。復按汽車行駛
    時，駕駛人應隨時查看後照鏡，注意前後左右有無障礙或車
    輛，且應注意車前狀況，並隨時採取必要之安全措施，道路
    交通安全規則第89條、第94條第3 項分別定有明文。該規定
    係一般駕駛人所應注意並確實遵守之事項，被告既領有職業
    聯結車駕駛執照，自應知之甚詳。且依被告之智識、能力，
    復無不能注意之情事，詎被告竟疏未注意前開規定，致與被
    害人江林恆美發生車禍，其駕駛行為有過失至為明確。再者
    ，被害人江林恆美確因本件車禍致骨盆骨折、腹內出血，經
    送醫急救不治死亡等情，業經臺灣高雄地方法院檢察署檢察
    官督同法醫師相驗明確，並製有相驗屍體證明書、臺灣高雄
    地方法院檢察署檢驗報告書及勘驗筆錄在卷可憑。是被告未
    盡前開注意義務與被害人江林恆美死亡間，顯有相當因果關
    係。復參以證人江祥瑞、江熙鈞、江芳旭、楊士明之證述，
    及卷附之道路交通事故調查報告表（一）（二）、道路交通
    事故現場圖、國軍高雄總醫院診斷證明書、道路交通事故談
    話記錄表各1 份、現場及車輛照片19張、監視器錄影光碟1
    片、翻拍照片7 張、高雄市政府警察局鑑識中心99年11月22
    日高市警鑑字第0990068011號函所附現場勘查報告暨光碟1
    片、高雄市政府交通局99年7 月14日高市交一字第09900294
    29號函與高雄市政府警察局99年8 月2 日高市警交字第0990
    042552號函各1 紙，核被告之任意性自白與事實相符，洵堪
    採為論罪科刑之依據。被告上揭犯行，堪以認定，應依法論
    科。
三、按刑法上所謂業務，係指個人基於其社會地位繼續反覆所執
    行之事務，包括主要業務及其附隨之準備工作與輔助事務在
    內。此項附隨之事務，並非漫無限制，必須與其主要業務有
    直接、密切之關係者，始可包含在業務概念中，而認其屬業
    務之範圍（最高法院89年臺上字第8075號判例意旨參照）。
    查被告平日駕駛貨車擔任司機，乃從事駕駛業務之人，其於
    駕車送貨途中肇事致人於死，故核被告所為，係犯刑法第27
    6 條第2 項之業務過失致死罪。又被告肇事後，於警方未發
    覺前，對前往處理車禍員警坦承肇事，並願接受裁判，有本
    院公務電話記錄1 份可參，堪認符合自首之要件，爰依刑法
    第62條前段之規定，減輕其刑。爰審酌被告平日以駕駛貨車
    送貨為其業務，駕車行駛於道路上，本應遵守交通規則所規
    定之注意義務，維護自身及用路人之生命、身體健康，且前
    已有業務過失致死之前案，理應更加注意交通安全，卻未隨
    時查看後照鏡，注意前後左右有無障礙或車輛，亦未注意車
    前狀況，並隨時採取必要之安全措施等交通規定，且依事發
    當時天候及路面狀況並無不能注意之情事，致生本件車禍，
    造成被害人江林恆美當場死亡，所為實有不該，並參以被告
    雖於本院審理中當庭表示有意願與被害人家屬和解，但對於
    賠償金額上限，僅表示自己能出的金額有限，目前沒有工作
    ，也沒有辦法賠償被害人家屬，已難認有和解之誠意，被害
    人家屬亦稱：被告沒有和解誠意，希望可以從重量刑等語（
    見本院卷第39頁），及被告犯後坦承犯行，態度尚可，其犯
    罪動機、目的、手段、所生損害等一切情狀，量處如主文所
    示之刑。
據上論斷，應依刑事訴訟法第273 條之1 第1 項、第284 條之1
、第299 條第1 項前段，刑法第276 條第2 項、第62條前段，刑
法施行法第1 條之1 ，判決如主文。
本案經檢察官李英霆到庭執行職務。
中    華    民    國   100    年    3     月    9     日
                刑事第十庭  法  官  楊珮瑛
以上正本證明與原本無異。
如不服本判決應於收受送達後10日內向本院提出上訴書狀，並應
敘述具體理由；如未敘述上訴理由者，應於上訴期間屆滿後20日
內向本院補提理由書（均須按他造當事人之人數附繕本）「切勿
逕送上級法院」。
中    華    民    國   100    年    3     月    9     日
                            書記官  陳莉庭
附錄本判決論罪科刑法條全文
中華民國刑法第276 條第2 項
從事業務之人，因業務上之過失犯前項之罪者，處5 年以下有期
徒刑或拘役，得併科3 千元以下罰金。